【裁判字號】    98,交聲,747
【裁判日期】    980722
【裁判案由】    違反道路交通管理處罰條例聲明異議
【裁判全文】
臺灣桃園地方法院交通事件裁定         98年度交聲字第747號
原處分機關  交通部公路總局新竹區監理所中壢監理站
異  議  人
即受處分人  甲○○
上列異議人即受處分人因違反道路交通管理處罰條例案件，對於
交通部公路總局新竹區監理所中壢監理站民國97年12月13日壢監
裁罰字第53-ZGB056380號違反道路交通管理事件裁決書所為之處
分，聲明異議，本院裁定如下：
    主  文
原處分撤銷。
甲○○汽車駕駛人，駕駛汽車行駛於高速公路，行車速度超過規
定之最高速限貳拾公里，處罰鍰新臺幣陸仟元，並記違規點數壹
點。
    理  由
一、按汽車行駛高速公路及快速公路，應依速限標誌指示；汽車
    行駛於高速公路、快速公路或設站管制之道路，不遵使用限
    制、禁止、行車管制及管理事項之管制規則而有行車速度超
    過規定之最高速限或低於規定之最低速限行為者，處汽車駕
    駛人新臺幣（下同）3 千元以上6 千元以下罰鍰，並記違規
    點數1 點，高速公路及快速公路交通管制規則第5 條第1 項
    前段、道路交通管理處罰條例第33條第1 項第1 款、第63條
    第1 項第1 款分別定有明文。另按汽車駕駛人有經以科學儀
    器取得證據資料證明其行為違規之情形，而當場不能或不宜
    攔截製單舉發者，得逕行舉發，道路交通管理處罰條例第 7
    條之2 第1 項第7 款亦有明文。
二、原處分意旨略以：異議人即受處分人甲○○於民國97年4 月
    10日上午8 時49分許，駕駛車牌號碼2072-MS 號自用小客車
    ，行經國道3 號高速公路241.6 公里處（南向）該最高速限
    為時速110 公里之路段時，因超速行駛，經以設置該地點之
    測速照相器測得其行車速度達每小時130 公里，內政部警政
    署國道公路警察局第七警察隊名間分隊警員乃檢附採證照片
    ，填製公警局交字第ZGB056380 號舉發違反道路交通管理事
    件通知單逕行舉發該違規行為，限於97年6 月7 日前繳納罰
    鍰，嗣受處分人未於期限內繳納罰款，亦未提出陳述意見，
    經原處分機關即交通部公路總局新竹區監理所中壢監理站認
    受處分人確有「汽車行駛高速公路，行車速度超過規定最高
    速限（20公里以上未滿40公里）」之違規情事，乃於97年12
    月13日，以壢監裁罰字第53-ZGB056380號違反道路交通管理
    事件裁決書，依道路交通管理處罰條例第33條第1 項第1 款
    及違反道路交通管理事件統一裁罰基準表之規定，裁處罰鍰
    6 千元在案。
三、聲明異議意旨略以：異議人即受處分人甲○○未曾收受本件
    違規通知單或郵局之掛號通知單，主管機關未將本件罰單合
    法送達，致伊需多繳納3 千元之罰緩，未免失之公平，爰依
    法聲明異議，請求撤銷原處分等語。
四、經查：
(一)、異議人即受處分人甲○○確於97年4 月10日上午8 時49分，
    駕駛車牌號碼2072-MS 號自用小客車，行經國道3 號高速公
    路241.6 公里處（南向）該最高速限為時速110 公里之路段
    時，因超速行駛，經雷射測速照相器測得時速為每小時 130
    公里等情，此為異議人所不爭執，並有內政部警政署國道公
    路警察局97年5 月8 日公警局交字第ZGB056380 號舉發違反
    道路交通管理事件通知單、採證照片1 幀，以及內政部警政
    署國道公路警察局第七警察隊98年4 月13日公警七交字第09
    80702569號函檢附之違規路段現場照片2 張、雷射測速儀檢
    定合格證書影本1 紙在卷可參，是異議人確有上開駕車行駛
    於高速公路，行車速度超過最高速限20公里之違規事實，洵
    堪認定。又本件係經以科學儀器取得證據資料以資認定異議
    人有所指違規行為，且當場不能或不宜攔截製單舉發所為之
    逕行舉發，則其舉發之程序於法亦無不合，併予敘明。
(二)、按違反道路交通管理事件統一裁罰基準及處理細則第5 條規
    定，處理違反道路交通管理事件，有關文書送達之程序，依
    行政程序法之規定。又按「送達，於應受送達人之住居所、
    事務所或營業所為之；但在行政機關辦公處所或他處會晤應
    受送達人時，得於會晤處所為之。」、「於應送達處所不獲
    會晤應受送達人時，得將文書付與有辨別事理能力之同居人
    、受雇人或應送達處所之接收郵件人員。」、「送達，不能
    依前2 條規定為之者，得將文書寄存送達地之地方自治或警
    察機關，並作送達通知書兩份，一份黏貼於應受送達人住居
    所、事務所、營業所或其就業處所門首，另一份交由鄰居轉
    交或置於該送達處所信箱或其他適當位置，以為送達。」、
    「前項情形，由郵政機關為送達者，得將文書寄存於送達地
    之郵政機關。」，行政程序法第72條第1 項、第73條第1 項
    、第74條第1 項、第2 項分別定有明文。準此，行政程序法
    第74條第1 項規定之寄存送達，因未準用民事訴訟法第 138
    條第2 項規定，自應於寄存送達當日即生送達之效力。查異
    議人之戶籍地址迄至98年2 月27日前係設於桃園縣觀音鄉富
    源村富源87之15號，此有異議人之全戶戶籍資料查詢結果及
    遷徙紀錄資料查詢結果附卷可憑。則內政部警政署國道公路
    警察局將本件舉發通知單交由郵務機關送達至異議人之上開
    戶籍地址，因不獲會晤其本人，亦不能將該舉發通知單交付
    予其有辨別事理能力之同居人或受雇人，乃於97年5 月15日
    將上開舉發通知單寄存於該地之郵政機關即新坡郵局，並分
    別作2 份送達通知書，其中1 份黏貼於異議人戶籍地址之門
    首，1 份置於異議人戶籍地址之信箱，以為送達，有內政部
    警政署國道公路警察局之送達證書影本1 紙附卷可稽。依前
    揭說明，本件舉發通知單業經寄存送達程序於97年5 月15日
    合法送達，即已生法律上送達之效力，至於異議人如因未居
    住在戶籍地址而未實際收領送達之文書，不影響本件舉發通
    知單已合法送達之效力，蓋上開行政程序法所定之寄存送達
    程式，本即不以受送達人確實閱覽送達文書內容為必要，僅
    需符合上開法定程式，即屬合法，是屬法律賦予效力之送達
    方式。
五、綜上所述，異議人確有於上揭時、地駕駛汽車行駛於高速公
    路，行車速度超過最高速限20公里之違規行為，且舉發通知
    單業於異議人行為後3 個月內合法送達，異議人逾越應到案
    期限60日以上，原處分機關因而依違反道路交通管理事件統
    一裁罰基準及處理細則第44條第1 項規定逕行裁決，經核並
    無不合，異議人猶執前詞指摘，為無理由。原處分機關依道
    路交通管理處罰條例第33條第1 項第1 款及違反道路交通管
    理事件統一裁罰基準表之規定，裁處異議人罰鍰6,000 元，
    固非無見，惟原處分機關漏未審酌依同條例第63條第1 項第
    1 款併記異議人違規點數1 點，則有未洽。從而，本件異議
    人之異議，雖無理由，惟原處分既有前述不當，應由本院將
    原處分撤銷，自為裁罰如主文第2 項所示，以資適法。
六、據上論斷，應依道路交通管理處罰條例第87條第2 項、道路
    交通案件處理辦法第20條前段，裁定如主文。
中    華    民    國    98    年     7    月    22    日
                        交通法庭  法  官  劉淑玲
以上正本證明與原本無異。
如不服本裁定，應於裁定送達後5 日內向本院提出抗告狀。
                                  書記官  黃惠鈴
中    華    民    國    98    年    7     月    22    日


司法院資訊處製作；財團法人民間司法改革基金會備份。
